臺灣彰化地方法院民事判決　九十二年度訴字第九八九號
　　原　　　告　丁○○
　　訴訟代理人　甲○○
　　被　　　告　丙○○
　　被　　　告　乙○○
右當事人間請求分割共有物事件，本院於民國九十三年六月八日言詞辯論終結，判決
如左：
  主      文
兩造共有坐落彰化縣埔心鄉○○段二重湳小段第六三─一、六三─二地號、地目均為
建、面積各為０˙一００四及０˙０八七三公頃二筆土地准予合併分割，其分割方法
如附圖甲案所示編號Ｂ、Ｅ部分面積各為０．００一三三及０˙０三五九公頃分歸被
告丙○○取得，編號Ｃ、Ｆ部分面積各為０．０一二八及０˙０三六五公頃分歸被告
乙○○取得，編號Ｄ、Ｇ部分面積各為０．０二一三及０˙０二八０公頃分歸原告取
得，編號Ａ部分面積０．０三九九公頃分歸兩造按原應有部分比例共同取得。
訴訟費用由原告及被告丙○○、乙○○各負擔三分之一。
    事實及理由
一、本件原告主張坐落彰化縣埔心鄉○○段二重湳小段第六三─一、六三─二地號、
    地目均為建、面積各為０˙一００四及０˙０八七三公頃二筆土地為兩造三人所
    共有，應有部分各為三分之一，兩造間就共有土地不能協議分割，又無因物之使
    用目的不能分割，或約定不分割之情形，為此訴請原物合併分割，並提出如附圖
    甲案所示之分割方案等語，請求判決如訴之聲明。被告丙○○則同意系爭二筆土
    地合併分割，及依原告提出如附圖甲案所示之分割方案予以分割；被告乙○○雖
    同意系爭二筆土地合併分割，惟提出如附圖乙案所示之分割分案，希望以該方案
    予以分割土地等情，
二、查原告主張坐落彰化縣埔心鄉○○段二重湳小段第六三─一、六三─二地號、地
    目均為建、面積各為０˙一００四及０˙０八七三公頃二筆土地為兩造三人所共
    有，應有部分各為三分之一等情，業據其提出土地登記謄本及地籍圖謄本為證，
    且為被告所不爭執，自堪信為真實。兩造間既無不分割之約定，亦無因物之使用
    目的不能分割之情形，就分割方法又不能達成協議，被告復同意二筆土地合併分
    割，從而，原告訴請准予原物合併分割，揆諸民法第八百二十三條第一項前段規
    定，核無不合，應予准許。
三、查系爭二筆土地左右相互毗鄰地形呈南北狹長走勢，僅南側面臨南昌東路可對外
    通行，而土地中間部分為兩造三人各自所有之磚造平房所占用，其餘為空地等情
    ，業據本院會同溪湖地政事務所人員至現場勘驗屬實，並製有勘驗筆錄及員林地
    政事務所九十二年十二月二十二日複丈成果圖（即附圖一）附卷可稽。按法院定
    分割方法時，必須考量兩造之利益、意願，由土地上建物現況、各共有人原使用
    位置、分割後各共有人分得土地之方整及利用價值，予以衡量。經查，系爭土地
    之地形既呈南北狹長走勢，如以南北走向之方式予以均分三部份，雖各共有人分
    得部分均可面臨南側南昌東路，惟將造成各部分土地面路寬度過窄，地形又過於
    狹長，不利使用，而原告所提出如附圖甲案所示之方案分割，以東西走向分割並
    於土地東側留設私設巷道，使未分得面臨南昌東路部分之共有人，亦得由私設巷
    道與南昌東路連接對外通行，且被告乙○○如附圖一所示編號Ｃ、Ｄ、Ｅ部分之
    現有建物亦可保留，至於原告及被告丙○○所有如附圖一所示編號Ａ、Ｂ部分建
    物，於分割後雖應將建物所占有部分之土地交付予分得該部分土地之共有人，因
    而須予拆除，惟附圖甲案既為原告及被告丙○○所同意之分割方法，則對渠等之
    權益即無影響；反之，被告乙○○所提出如附圖乙案所示之分割方案，因未留設
    道路以供未分得面臨南昌東路部分土地之原告對外通行，將導致原告分得部分之
    土地與公路無適宜之聯絡而形成袋地，於法未合亦有不公，礙難採用，是應以如
    附圖甲案所示之分割方案，將Ａ部分留設供作道路使用，仍由兩造維持共有關係
    ，尚稱妥適。綜上所述，本院認如附圖甲案所示之分割方案，分割後各筆土地較
    為方整，可供建築，且均面臨道路可對外通行而為通常之使用，有利於日後土地
    利用，應足採用，乃爰判決如主文第一項所示。
四、結論：原告之訴為有理由，依民事訴訟法第八十條之一、第七十九條但書，判決
    如主文。
中　　　華　　　民　　　國　　九十三　　年　　　六　　　月　　二十三　　日
                                        民事第二庭
~B法　　　官　黃倩玲
右為正本係照原本作成。
如對本判決上訴，應於判決送達後二十日內向本院提出上訴狀（須附繕本）。
中　　　華　　　民　　　國　　九十三　　年　　　七　　　月　　 　二　　 日
~B法院書記官　林憲男
